【裁判字號】    99,交聲,321
【裁判日期】    990928
【裁判案由】    違反道路交通管理處罰條例聲明異議
【裁判全文】
臺灣苗栗地方法院交通事件裁定         99年度交聲字第321號
原處分機關  交通部公路總局新竹區監理所苗栗監理站
異  議  人
即受處分人  甲○○
上列異議人即受處分人因違反道路交通管理處罰條例案件，對於
交通部公路總局新竹區監理所苗栗監理站於民國99年7 月14日所
為之竹監苗字第裁54-F00000000號處分（原舉發案號：苗縣警交
字第F00000000 號），聲明異議，本院裁定如下：
    主  文
異議駁回。
    理  由
一、原處分意旨略以：異議人即受處分人甲○○於民國99年6 月
    2 日15時30分許，騎乘車牌號碼ZZK-453 號輕型機車行經苗
    栗縣頭份鎮○○路與八德一路口處，為苗栗縣警察局交通警
    察隊警員當場攔停舉發「闖紅燈（直行）」違規；嗣異議人
    於舉發通知單所載期限內到案申訴表示不服，經原處分機關
    函請原舉發單位查覆後，仍認異議人有上開違規行為明確，
    乃依道路交通管理處罰條例第53條第1 項、第63條第1 項第
    3 款暨違反道路交通管理事件統一裁罰基準及處理細則第41
    條第4 項規定，於99年7 月14日裁處異議人罰鍰新臺幣（下
    同）1,800 元，並記違規點數3 點，原處分並無不法等語。
二、異議意旨略以：1.員警是否真的看見民族路直行號誌為紅燈
    時，我機車已跨越停止線並闖越該路口，而非只憑號誌做出
    推定；2.由於員警是目視判定，還望調閱當時所拍之監視器
    畫面，有科學證據以資佐證等由，為此向法院聲明異議，請
    求撤銷原處分等語。
三、按汽車駕駛人，行經有燈光號誌管制之交岔路口闖紅燈，處
    新臺幣1,800 元以上5,400 元以下罰鍰；又汽車駕駛人，有
    違反道路交通管理處罰條例第53條情形者，除依原條款處罰
    鍰外，並記違規點數3 點，道路交通管理處罰條例第53條第
    1 項、第63條第1 項第3 款，分別定有明文。而道路交通管
    理處罰條例所稱之汽車，依該條例第3 條第8 款規定，係包
    括機器腳踏車在內。
四、經查：
(一)、異議人對於在上揭時、地，騎乘車號ZZK-153 號輕型機車為
    警攔停之事實，並不否認，且有原舉發單位即苗栗縣警察局
    苗縣警交字第F00000000 號舉發違反道路交通管理事件通知
    單1 份在卷足憑。又本件舉發通知單之收受通知聯者簽章欄
    處雖記載有「拒簽拒收」之字樣，惟證人詹鴻志於本院調查
    時證述其已將上開舉發通知單寄送予異議人（見本院卷第19
    頁背面），復為異議人所不爭執（見本院卷第18頁），是上
    開舉發通知單業由異議人收受無誤，合先敘明。
(二)、次依證人即本件舉發警員詹鴻志到庭具結證稱：「（本件取
    締經過？）當時我和另一名小隊長李元增巡邏，我駕駛巡邏
    車，他坐旁邊，我們沿八德路由北向南行駛，到民族路口時
    ，我八德一路當時是綠燈，民族路是紅燈，我就直行，當時
    綠燈已亮了10秒，我車已過線了，我車速約30公里，我剛過
    停止線，未完全經過路口，就看到異議人的車子直接從民族
    路闖越紅燈，他速度約50幾，未煞車」、「（在八德一路口
    可看到民族路的燈號嗎？）看得到，因為如果要左轉，左邊
    就有一個紅綠燈，兩邊是同步的」、「（異議人有無搶黃燈
    的情形？）他就直接闖紅燈，因為異議人闖紅燈時，我是左
    轉，有看到民族路左邊的燈號是紅燈，且我在八德路還沒有
    到停止線就看到八德一路是綠燈了，所以八德一路綠燈，民
    族路就是紅燈。而且該綠燈已亮了約10秒了」、「（八德一
    路、民族路的燈號、時相？）八德一路綠燈是25秒，同時民
    族路是紅燈35秒，再來八德一路黃燈4至5秒，當時民族路還
    是紅燈，然後八德一路變成紅燈，紅燈有幾秒，要回去再查
    」、「（視力多少？）1.2、1.0」、「（當時車流量如何？
    ）路口幾乎沒有車，只有我跟異議人的車」、「（當時天候
    、光線？）陰天，視線不錯」、「（有無遮蔽物？）無」、
    「（有無可能誤認車號與異議人的車？）不會」、「（你攔
    檢時，小隊長有下車？）有，紅單是我開的，異議人還說不
    要開闖紅燈，可以開輕一點的嗎？他看到紅單時，不收。我
    就改用寄發的」、「（該路口有無監視器錄影？）無」、「
    （異議人拒簽收違規通知單，你事後有無寄違規通知單給她
    ？）有。」等語綦詳（見本院99年8 月20日訊問筆錄）。衡
    諸證人詹鴻志係依法執行公務之人員，經到庭具結，證述其
    攔停舉發經過，對異議人所騎乘上開輕型機車如何闖紅燈之
    舉發過程的證述，連續而完整，顯見其對舉發當時之記憶深
    刻，且證人與異議人素不相識，並無宿怨，亦無仇隙，應無
    甘冒自身觸犯偽證罪之風險而設詞誣攀之理。而依卷內證據
    資料並無任何積極證據足以證明證人上開證詞係屬虛偽，亦
    無足以令人顯信證人證述為不可採之品性證據或前科證據存
    在，本院自不得僅以證人為本件掣單告發異議人之員警而全
    盤抹煞其在訴訟上所具有之證人資格及其證言之證明力，故
    渠等之證言應堪採信。
(三)、又鑑於交通違規事實往往驟然而現、稍縱即逝，若硬性要求
    舉發員警不分違規情節，一律必須預留證據，俾便事後提出
    供法院審酌，除有現實技術可行性之困難外，勢將大幅提高
    交通管理之行政成本，並嚴重削弱道路交通管理之行政效能
    ，此絕非立法者制定道路交通管理法規之本意。是舉發單位
    雖未能提出異議人違規照片或攝影畫面供異議人檢視，然當
    場舉發交通違規並不以攝影或照相存證為其要件，亦不以舉
    發錄影或照片為唯一之證明方法，若舉發員警係親眼見聞違
    規經過，並經以證人之身分具結後為證述，此證人證詞仍不
    失為證明方法之一種。本件既經證人詹鴻志到庭具結，證述
    其攔停舉發經過，確認異議人確有行經有燈光號誌管制之交
    岔路口闖紅燈之違規事實，則其所為證言應屬可信，業如前
    述。
(四)、異議人雖以前詞置辯，惟交通警員掣單舉發違反道路交通管
    理處罰條例所列之違規事實，本質上為行政處分，係公務員
    基於職務上權力，依法就特定之具體事件所為具公法上效果
    之單方行政行為，基於公務員為公法上行為具有公信力之原
    則，該行政處分當可被推定為有效。本院衡酌證人詹鴻志雖
    非在違規路口予以攔停舉發，然渠行經八德一路尚未至停止
    線時，即已看見八德一路是綠燈，同時間民族路是紅燈，八
    德一路號誌亮綠燈有25秒時間，同時間民族路號誌是亮紅燈
    亦為25秒時間，則警員在該八德一路綠燈亮約10秒後，亦即
    同時民族路號誌已亮紅燈10秒，惟其後尚有15秒亮紅燈時間
    ，即看見異議人闖越民族路紅燈直行，而認定異議人有闖紅
    燈之判斷標準，尚與常情無違，此有證人詹鴻志提供之頭份
    鎮○○○路與民族路號誌時相管制時間表1 份在卷可稽（見
    本院卷第26頁）。衡證人詹鴻志雖非在交岔路口旁予以攔停
    舉發，然渠等親眼看到異議人於民族路與八德一路路口闖紅
    燈後，駕車追至頭份工業區門口處，始將其攔停舉發。復參
    酌本件舉發違規時間係在下午15時30分許，天候良好，日間
    光線尚屬明亮之際，車流量稀少等情，顯示證人應無誤判燈
    號及誤認車輛之虞。另本件查無任何證據足資證明執勤員警
    有何捏造事實違法取締之不法情事，而異議人並未就執勤員
    警之舉發如何有誤，提出相關證據以供本院調查，則執勤員
    警本其維護交通秩序、安全職責所為之舉發，自應受到合法
    、正確之推定，異議人所為之指摘，經核並無依據。據此，
    異議人有於上述時、地駕車行經有燈光號誌管制之交岔路口
    闖紅燈行為，且經合法舉發一事應堪認定，本件事證明確，
    應依法論科。
五、綜上所述，本件異議人既有前揭於行經有燈光號誌管制之交
    岔闖紅燈之違規行為，原處分機關依道路交通管理處罰條例
    第53條第1 項、第63條第1 項第3 款之規定及違反道路交通
    管理事件統一裁罰基準表，裁處異議人罰鍰1,800 元，並記
    違規點數3 點，核無違法或不當之情事，聲明異議意旨僅執
    前詞，任意指摘原處分，並無理由，應予駁回。
六、據上論斷，應依道路交通管理處罰條例第87條第2 項，道路
    交通案件處理辦法第19條，裁定如主文。
中    華    民    國    99    年    9     月    28    日
                  交通法庭  法  官  周靜妮
以上正本證明與原本無異。
如不服本裁定，應於送達後5 日內向本院提出抗告狀。
                            書記官  巫  穎
中    華    民    國    99    年    9     月    28    日

司法院資訊處製作；財團法人民間司法改革基金會備份。
